臺灣高等法院刑事判決
109年度上訴字第18號
上  訴  人  
即  被  告  陳雯鈺  



上列上訴人因違反毒品危害防制條例等案件，不服臺灣新北地方
法院108年度審訴字第1826號，中華民國108年11月15日第一審判
決（起訴案號：臺灣新北地方檢察署108年度毒偵字第1930、451
3號），提起上訴，本院判決如下：
    主  文
原判決撤銷。
陳雯鈺施用第一級毒品，累犯，處有期徒刑玖月。又施用第一級
毒品，累犯，處有期徒刑玖月；扣案之第二級毒品甲基安非他命
貳包（合計驗餘淨重零點壹貳貳捌公克）併同無法析離之包裝袋
均沒收銷燬之。應執行有期徒刑壹年壹月。
    事  實
一、陳雯鈺基於施用第一級毒品海洛因及第二級毒品甲基安非他
    命之犯意，於民國108年1月5日20時許，在其位於新北市○○
    區○道00號之居所內，以將海洛因及甲基安非他命放在玻璃
    球吸食器內點火燒烤而吸食煙霧之方式，同時施用海洛因及
    甲基安非他命1次。嗣於翌（6）日14時50分許，員警因另案
    至其上址住家查緝而查悉上情。
二、陳雯鈺另基於施用第一級毒品海洛因及第二級毒品甲基安非
    他命之犯意，於108年5月22日23時許，在其上址住家內，以
    將海洛因及甲基安非他命放在玻璃球吸食器內點火燒烤而吸
    食煙霧之方式，同時施用海洛因及甲基安非他命1次。嗣於1
    08年5月23日21時27分許，因另案違反毒品危害防制條例案
    件，為警持檢察官核發之拘票在其上址住家後門處拘提逮捕
    ，復經其同意搜索而在其上址住家內扣得其所有暨供前揭施
    用毒品所剩餘之甲基安非他命2包（總淨重為0.1286公克，
    總驗餘淨重為0.1228公克），始查悉上情。
三、案經新北市政府警察局三峽分局報告臺灣新北地方檢察署檢
    察官偵查起訴。
    理  由
壹、證據能力：按被告以外之人於審判外之言詞或書面陳述，除
    法律有規定者外，不得作為證據；又被告以外之人於審判外
    之陳述，雖不符合同法第159條之1至第159條之4之規定，但
    經當事人於審判程序同意作為證據，法院審酌該言詞陳述或
    書面陳述作成時之情況，認為適當者，亦得為證據。當事人
    、代理人或辯護人於法院調查證據時，知有第159條第1項不
    得為證據之情形，而未於言詞辯論終結前聲明異議者，視為
    有前項之同意，刑事訴訟法第159條第1項及第159條之5分別
    定有明文。上訴人即被告陳雯鈺經本院合法傳喚並未到庭，
    惟其前於原審審理中並未就本判決所引用之各該被告以外之
    人於審判外之陳述及所調查之證據主張有刑事訴訟法第159
    條第1項不得為證據之情形（見原審卷第54至55頁），而於
    本案言詞辯論終結前，檢察官亦未就本判決所引用之各該被
    告以外之人於審判外之陳述及所調查之證據主張有刑事訴訟
    法第159條第1項不得為證據之情形（見本院卷第52至54頁）
    ，本院審酌該證據作成時並無違法及證明力明顯過低之瑕疵
    等情況，認為適當，應有證據能力。至於所引其餘非屬供述
    證據部分，既不適用傳聞法則，亦非公務員違背法定程序所
    取得，依刑事訴訟法第158 條之4反面解釋，同具證據能力
    。
貳、得心證之理由 
一、被告於本院審判期日經合法傳喚，無正當理由未到，惟其於
    原審審理中就上開犯罪事實均已坦承不諱（見原審卷第48、
    55頁），並有下列證據可供佐證：
  ㈠上揭事實欄一部分：被告為警採集之尿液經送驗結果，確呈
    嗎啡、安非他命及甲基安非他命陽性反應，有新北市政府警
    察局三峽分局尿液採驗同意書、新北市政府警察局受採集尿
    液檢體人姓名及檢體編號對照表（檢體編號L0000000）、台
    灣檢驗科技股份有限公司濫用藥物實驗室-台北108年1月19
    日濫用藥物檢驗報告（檢體編號L0000000）、新北市政府警
    察局查獲毒品案件尿液檢體監管紀錄表附卷可稽（見毒偵19
    30卷第10至12頁反面）。
  ㈡上揭事實欄二部分：被告為警採集之尿液經送驗結果，確呈
    可待因、嗎啡及甲基安非他命之陽性反應，有新北市政府警
    察局三峽分局尿液採驗同意書、新北市政府警察局受採集尿
    液檢體人姓名及檢體編號對照表（檢體編號L0000000）、台
    灣檢驗科技股份有限公司濫用藥物實驗室-台北108年6月12
    日濫用藥物檢驗報告（檢體編號L0000000）、新北市政府警
    察局查獲毒品案件尿液檢體監管紀錄表在卷可查（見偵1593
    1卷第22、23、40、41頁）。另其為警扣得之白色或透明晶
    體1包、淡黃色晶體1包送鑑驗後，皆檢出甲基安非他命成分
    ，淨重分別為0.0933公克、0.0353公克（合計淨重為0.1286
    公克），驗餘淨重分別為0.0895公克、0.0333公克（合計驗
    餘淨重為0.1228公克），有臺北榮民總醫院108年7月1日北
    榮毒鑑字第C0000000號毒品成分鑑定書存卷可參（見偵1593
    1卷第47頁），並有臺灣新北地方檢察署檢察官拘票、自願
    受搜索同意書、新北市政府警察局三峽分局搜索扣押筆錄、
    扣押物品目錄表及查獲現場、扣案物品暨初步鑑驗照片等在
    卷可稽（見偵15931卷第10、12至15、19至20頁）。綜上均
    可佐被告前開出於任意性之自白與事實相符，得採為認定事
    實之證據。又被告於原審審理中業已詳述其各次施用毒品之
    時間及方式（見原審卷第48頁），爰就檢察官起訴書犯罪事
    實欄記載之施用時間「為警採尿前回溯26小時內之某時」均
    依被告之供述更正如上，亦附此敘明。
二、按犯毒品危害防制條例第10條之罪，經觀察、勒戒後，認無
    繼續施用毒品之傾向，應即釋放，並為不起訴處分；經觀察
    勒戒執行完畢釋放後，5年內再犯第10條之罪，依93年1月9
    日修正施行之毒品危害防制條例第23條第2 項規定意旨，應
    由檢察官偵查起訴。查被告前於102年間因施用毒品案件，
    經臺灣新北地方法院以102年度毒聲字第234號裁定送觀察、
    勒戒後，認無繼續施用毒品傾向，於102年6月27日釋放出所
    ，並經臺灣新北地方檢察署檢察官以102年度毒偵字第1908
    號為不起訴處分確定。被告復於上開觀察、勒戒執行完畢釋
    放後5年內之105年間因施用毒品案件，經臺灣新北地方法院
    以106年度審訴字第995號判決分別判處有期徒刑6月、3月，
    應執行有期徒刑8月確定，有上開裁定、不起訴處分書、判
    決書、本院被告前案紀錄表及前揭等附卷可佐（見原審卷第
    77至80頁、毒偵1930卷第14至15頁、本院卷第32至37、45至
    48頁），其於觀察、勒戒執行完畢釋放後5年內，已再犯施
    用毒品罪，復又犯本件毒品危害防制條例第10條第1項、第2
    項之罪，依前開規定，自應予依法追訴、處罰。是本件事證
    明確，被告犯行均堪認定，均應依法論科。
參、論罪科刑及撤銷改判之說明：
一、論罪： 
  ㈠按海洛因、甲基安非他命分屬毒品危害防制條例第2條第2項
    第1款、第2款所規定之第一級毒品、第二級毒品。是核被告
    如事實欄一、二所為，均係犯毒品危害防制條例第10條第1
    項之施用第一級毒品罪及同條第2項之施用第二級毒品罪。
    其施用前、後持有海洛因、甲基安非他命之低度行為，應為
    施用之高度行為所吸收，均不另論罪。
  ㈡被告均係同時施用海洛因及甲基安非他命，乃一行為同時觸
    犯上開2罪名，為想像競合犯，依刑法第55條之規定，均應
    從一重之施用第一級毒品罪處斷。
  ㈢被告所犯上開施用第一級毒品2罪間，犯意各別、行為互殊，
    應予分論併罰。
　㈣被告前因施用毒品案件，經臺灣新北地方法院以106年度審訴
    字第995號判決分別判處有期徒刑6月、3月，應執行有期徒
    刑8月確定，於107年8月7日易科罰金執行完畢。其嗣又因施
    用毒品案件經臺灣新北地方法院以107年度訴字第817號判決
    判處有期徒刑6月，並經同法院於108年4月25日以108年度聲
    字第1520號裁定就上開2案件定應執行刑為有期徒刑1年，有
    本院被告前案紀錄表可憑。被告於上開應執行刑8月之有期
    徒刑於107年8月7日易科罰金執行完畢後，5年以內故意再犯
    本件有期徒刑以上之各罪，均為累犯（最高法院104年度第6
    次刑事庭決議）。又參照108年2月22日甫公布之司法院釋字
    第775號解釋意旨，法院應區分行為人所犯情節，裁量是否
    依刑法第47條第1 項累犯規定加重其刑，以避免因一律適用
    累犯加重規定，致生行為人所受刑罰超過其所應負擔之罪責
    ，其人身自由因此遭受過苛之侵害，而不符憲法罪刑相當原
    則。本院審酌被告上開所犯與本案罪名、犯罪類型俱屬相同
    ，足徵其就此類犯行之刑罰反應力甚為薄弱，猶有矯正之必
    要性，並參酌毒品危害防制條例基於防制毒品氾濫、維護國
    民身心健康等重要公共法益，設有施用毒品罪名之立法目的
    ，因認就本案適用刑法第47條累犯加重之規定，並無罪刑不
    相當之情事，爰均各依刑法第47條第1項規定，加重其刑。
二、撤銷改判之說明：
　　原審就被告2次犯施用第一級毒品、第二級毒品之犯行，予
    以論罪科刑，固非無見。惟被告前案應執行有期徒刑8月，
    甫於107年8月7日易科罰金執行完畢後，5年以內故意再犯本
    件有期徒刑以上之各罪，均為累犯，且依刑法第47條第1項
    規定加重其刑並無罪刑不相當，惟原判決漏未論及累犯及依
    刑法第47條第1項規定加重其刑，均有未洽。被告上訴請求
    判處准予易科罰金之刑云云，惟其上開請求從輕量刑並無其
    他舉證為憑，並無理由。然原判決有上開違誤之處，應由本
    院均予撤銷改判。
三、爰審酌被告前因施用毒品案件，經觀察、勒戒執行完畢後，
    仍不能戒除毒癮，再次漠視法令而施用毒品，且同時施用第
    一、二級毒品之犯罪情節，惟其犯罪後均坦承犯行，又其施
    用毒品所生之危害，實以自戕身心健康為主，對於他人生命
    、身體、財產等法益，尚無明顯而重大之實害，兼衡其自陳
    國中畢業之智識程度、家庭經濟狀況勉持之生活狀況等一切
    情狀（見毒偵1930卷第3頁調查筆錄記載），分別量處如主
    文第二項所示之刑，並定其應執行刑為1年1月。
四、沒收：
    扣案之甲基安非他命2包（合計驗餘淨重為0.1228公克），
    係被告如事實欄二施用毒品所剩餘等情，業經被告供陳明確
    （見原審卷第48頁），不問屬於被告與否，均應依毒品危害
    防制條例第18條第1項前段規定於該罪刑項下宣告沒收銷燬
    之，又因以現今所採行之鑑驗方式，包裝袋仍會殘留微量毒
    品而無法將之完全析離，應概認屬毒品之部分，一併予以沒
    收銷燬。至採樣化驗部分，既已驗畢用罄而滅失，自無庸再
    予宣告沒收銷燬。至被告如事實一用以施用之吸食器並未經
    扣案，而如事實二用以施用之吸食器雖經扣案，然未經警移
    送，均不能證明現仍存在，且上開物為一般常見生活用具，
    如單獨存在尚不具刑法上之非難性，倘予追徵，除另使刑事
    執行程序開啟之外，對於被告犯罪行為之不法、罪責評價並
    無影響，且就沒收制度所欲達成之社會防衛目的亦無任何助
    益，欠缺刑法上重要性，依刑法第38條之2第2項規定，均不
    予宣告沒收，附此敘明。
肆、被告經合法傳喚，無正當理由不到庭，爰不待其陳述逕行判
    決。
據上論斷，應依刑事訴訟法第369條第1項前段、第364條、第299
條第1項前段、第371條，判決如主文。
本案經臺灣新北地方檢察署檢察官謝祐昀提起公訴，臺灣高等檢
察署檢察官張云綺到庭執行職務。
中　　華　　民　　國　　109 　年　　2 　　月　　25　　日
                  刑事第十四庭  審判長法  官  黃斯偉
                                      法  官  紀凱峰 
                                      法  官  黎惠萍
以上正本證明與原本無異。
如不服本判決，應於收受送達後20日內向本院提出上訴書狀，其
未敘述上訴之理由者並得於提起上訴後20日內向本院補提理由書
（均須按他造當事人之人數附繕本）「切勿逕送上級法院」。
                                      書記官  李格瑤
中　　華　　民　　國　　109 　年　　2 　　月　　25　　日
附錄本案論罪科刑法條全文： 
毒品危害防制條例第10條
施用第一級毒品者，處 6 月以上 5 年以下有期徒刑。
施用第二級毒品者，處 3 年以下有期徒刑。